臺灣新北地方法院行政訴訟判決
                                      111年度交字第563號
原      告  謝嘉良
被      告  新北市政府交通事件裁決處
                    
代  表  人  李忠台（處長）
                    
訴訟代理人  黃曉妍律師

上列當事人間因交通裁決事件，原告不服被告民國111年9月27日
新北裁催字第48-C7AB00000號裁決，向本院提起行政訴訟，本院
判決如下：
    主  文
一、原告之訴駁回。
二、訴訟費用新臺幣300元由原告負擔。
    事實及理由
壹、程序方面：
一、原告不服被告所為道路交通管理處罰條例第8條之裁決而提
    起撤銷訴訟，依行政訴訟法第237條之1，應適用交通裁決事
    件訴訟程序。本件因卷證資料已經明確，本院依同法第237 
    條之7規定，不經言詞辯論，直接裁判。
二、按行政訴訟法第237條之4第2項第1款、第4款：「地方法院
    行政訴訟庭收受前條起訴狀後，應將起訴狀繕本送達被告。
    被告收受起訴狀繕本後，應於20日內重新審查原裁決是否合
    法妥當，並分別為如下之處置：一、原告提起撤銷之訴，被
    告認原裁決違法或不當者，應自行撤銷或變更原裁決。但不
    得為更不利益之處分。四、被告重新審查後，不依原告之請
    求處置者，應附具答辯狀，並將重新審查之紀錄及其他必要
    之關係文件，一併提出於管轄之地方法院行政訴訟庭。」，
    此係新修正行政訴訟法（於民國〈下同〉100年11月23日修正
    公布），基於交通裁決事件所具質輕量多之特殊性質，並為
    使法律關係及早確定，於是創設「重新審查」之特別救濟機
    制，而免除訴願之前置程序，使原處分機關能再次自我審查
    原裁決是否合法妥當，滿足依法行政之要求，並可兼顧當事
    人之程序利益，避免當事人不必要之時間、勞力、費用之浪
    費，亦可達成司法資源之有效利用。如原處分機關審查結果
    認原裁決確有違法或不當之情事，自可撤銷或變更原裁決，
    並就同一違規事實為新裁決並為答辯，至於此變更後之新裁
    決如仍非完全依原告之請求處置，依行政訴訟法第237 條之
    4第3項規定之反面解釋，自不應視為原告撤回起訴，管轄法
    院仍應就原處分機關變更後所為之新裁決及答辯為審判對象
    ，繼續進行審理。查被告本以111年8月3日新北裁催字第48-
    C7AB00000號違反道路交通管理事件裁決書，裁處原告罰鍰
    新臺幣（下同）2,700元，並記違規點數3點。嗣經原告不服
    ，提起行政訴訟，本院依職權移請被告重新審查後，被告乃
    改以111年9月27日新北裁催字第48-C7AB00000號違反道路交
    通管理事件裁決書，裁處原告罰鍰2,700元，並記違規點數3
    點（違規事實及違反法條均未變更，僅將原載違規地點「樹
    林區中山路」更正為「樹林區中山路二段與中山路三段及東
    佳〈路口〉」），而因原告於起訴時即訴請撤銷原裁處之全部
    處罰內容，故上開新裁決顯非完全依原告之請求處置，依照
    前述說明，本院司法審查之對象自應為被告111年9月27日新
    北裁催字第48-C7AB00000號違反道路交通管理事件裁決書。
貳、實體方面：
一、爭訟概要：
　　緣原告於111年5月20日22時20分許，駕駛車牌號碼000-0000
    號營業小客車（下稱系爭車輛），沿新北市○○區○○路0段○○○
    ○區○○○○○○○○○路0段○○○路○○○設○○○號誌管制之路口，於行向
    號誌為圓形紅燈時，超越停止線而直行通過路口，上開過程
    適為執行勤務途中而停等紅燈之新北市政府警察局樹林分局
    警備隊警員目睹，乃尾隨予以攔停，因認其有「闖紅燈」之
    違規事實，遂當場填製新北市政府警察局掌電字第C7AB0000
    0號舉發違反道路交通管理事件通知單予以舉發，記載應到
    案日期為111年6月19日前，並於111年5月23日移送被告處理
    ，原告於111年6月2日、111年8月1日分別填製「新北市政府
    交通事件裁決處交通違規案件陳述書」及透過「交通違規申
    訴」系統向被告陳述不服舉發。嗣被告認原告有「駕車行經
    有燈光號誌管制之交岔路口闖紅燈」之違規事實，乃依道路
    交通管理處罰條例第53條第1項、第63條第1項（第3款）及
    違反道路交通管理事件統一裁罰基準表等規定，於111年9月
    27日以新北裁催字第48-C7AB00000號違反道路交通管理事件
    裁決書（下稱原處分），裁處原告罰鍰2,700元，並記違規
    點數3點。原告不服，遂提起本件行政訴訟。
二、原告起訴主張及聲明：
（一）主張要旨：
   1、當時正常行駛過路口後，被警車攔停告知闖紅燈，當時很
      訝異，並敘述沒闖紅燈，但警員說親眼所見，無奈簽下罰
      單，事後向監理所申訴請警察提供行車紀錄或路口監視器
      ，若確有違規願繳納罰款，但監理所回文僅敘述警員親眼
      所見，並未附上證明。
　 2、本人於8月1日及8月3日晚上與白天至現場實際觀看紅綠燈
      之號誌運作情況，發現紅燈是很明顯，當時應該不可能看
      錯號誌，但當綠燈亮時，同時左轉號誌也亮起，當左轉號
      誌轉為紅燈時，直行燈號在最右邊，仍可直行，當時紅燈
      出現約5秒，本人因此認為警察有可能看錯而誤判。
（二）聲明：原處分撤銷。
三、被告答辯及聲明：
（一）答辯要旨：
   1、依據員警職務報告內容，該員警當時正擔服22至02時防制
      危險駕車勤務，於22時20分在樹林區中山路3段與東佳路
      口，發現原告駕駛車號000-0000號營業小客車無視路口紅
      燈逕行闖越後直行至銜接路段，見狀後隨即驅車向前攔查
      並當場製單舉發，上述攔查行為合於警察職權行使法第8
      條之規定，符合正當法律程序之要求，先予敘明。
   2、另檢視舉發員警密錄器影像內容（「行車紀錄器影像.avi
      」），於影片時間00：00：00至00：00：01處，可見當時
      中山路3段與東佳路口之號誌已顯示為圓形紅燈，原告方
      駕駛系爭汽車行經該路口，自應依道路交通安全規則於停
      止線後停等，然於00：00：01至00：00：06，原告無視路
      口紅燈號誌，逕行闖越停止線後直行進入路口並駛往銜接
      車道，核其行為符合上開交通部109年11月2日交路字第10
      95008804號函就闖紅燈定義，有路口時相運作計畫可資佐
      證，是原告於該時、地確有「闖紅燈」之違規，為道路交
      通管理處罰條例第53條第1項規制效力所及，且上述違規
      行為均遭後方員警全程目睹後予以攔查。綜上，被告據此
      作成本件裁罰處分，並無不當。
   3、按行政罰法第7條第1項規定：「違反行政法上義務之行為
      非出於故意或過失者，不予處罰。」，因此，不論違規行
      為人係故意或過失而違反道路交通管理處罰條例第53條行
      政法上義務之行為，均應予處罰。本案原告駕駛車輛，應
      遵守號誌不得於紅燈時穿越路口，查原告行經上開路段，
      已如前述，惟其於明知號誌顯示紅燈，仍穿越路口並直行
      進入銜接路段，核屬主觀上之故意無誤，已然甚明。
   4、再者，原告既為合法考領汽車駕駛執照之人，有駕駛人基
      本資料為憑，且原告以駕駛為業之職業駕駛人，其對上述
      規定應知之甚詳，並應確實遵守，且其應負之注意義務程
      度較諸一般駕駛人應為更高。是原告前揭所述，無非單方
      所執之詞，委無足取。
   5、綜上所述，被告依法裁處，應無違誤，原告之訴為無理由
      。
（二）聲明：原告之訴駁回。
四、爭點：
　　原告以其通過路口時，行向號誌為綠燈，乃否認有原處分所
    指「駕車行經有燈光號誌管制之交岔路口闖紅燈」之違規事
    實，是否可採？
五、本院的判斷：
（一）前提事實：
　　　爭訟概要欄所載之事實，除原告以如「爭點」欄所載而否
      認違規外，其餘事實業據二造分別於起訴狀、答辯狀所不
      爭執，且有舉發違反道路交通管理事件通知單影本1紙、
      違規查詢報表影本1紙、新北市政府交通事件裁決處交通
      違規案件陳述書影本1紙、交通違規申訴影本1 紙、新北
      市政府警察局樹林分局111年6月21日新北警樹交字第1114
      388449號函影本1紙、職務報告影本1 紙、原處分影本1紙
      、汽車車籍查詢影本1紙（見本院卷第51頁、第53頁、第5
      5頁、第57頁、第59頁、第61頁、第79頁、第81頁）、警
      員採證錄影擷取畫面10幀（見本院卷第89頁至第97頁〈單
      數頁〉）、警員採證錄影光碟1片（置於本院卷卷末存置袋
      ）足資佐證，是除原告主張及否認部分外，其餘事實自堪
      認定。
（二）原告以其通過路口時，行向號誌為綠燈，乃否認有原處分
      所指「駕車行經有燈光號誌管制之交岔路口闖紅燈」之違
      規事實，不可採：
   1、應適用之法令：
    ⑴道路交通安全規則第102條第1項第1款：
　　　汽車行駛至交岔路口，其行進、轉彎，應依下列規定：一
      、應遵守燈光號誌或交通指揮人員之指揮，遇有交通指揮
      人員指揮與燈光號誌並用時，以交通指揮人員之指揮為準
      。
    ⑵道路交通標誌標線號誌設置規則第206條第5款第1目：
      行車管制號誌各燈號顯示之意義如左：五、圓形紅燈（一
      ）車輛面對圓形紅燈表示禁止通行，不得超越停止線或進
      入路口。
    ⑶道路交通管理處罰條例第53條第1項：
      汽車駕駛人，行經有燈光號誌管制之交岔路口闖紅燈者，
      處新臺幣一千八百元以上五千四百元以下罰鍰。
    ⑷道路交通管理處罰條例第63條第1項第3款：
      汽車駕駛人有下列各款所列條款之一者，除依原條款處罰
      鍰外，並予記點：三、有第四十三條、第五十三條或第五
      十四條情形之一者，各記違規點數三點。
    ⑸按「本細則依道路交通管理處罰條例第九十二條第四項規
      定訂定之。」、「處理違反道路交通管理事件之程式及統
      一裁罰基準，依本細則之規定辦理。前項統一裁罰基準，
      如附件違反道路交通管理事件統一裁罰基準表。」，違反
      道路交通管理事件統一裁罰基準及處理細則第1條、第2條
      第1項、第2項分別定有明文，是違反道路交通管理事件統
      一裁罰基準及處理細則即係基於法律之授權所訂定，而該
      處理違反道路交通管理事件之統一裁罰基準（即「違反道
      路交通管理事件統一裁罰基準表」）已考量「違反事件」
      、「法條依據」、「法定罰鍰額度或其他處罰」、「違規
      車種類別或違規情節」、「期限內繳納或到案聽候裁決者
      」、「逾越應到案期限30日內，繳納罰鍰或到案聽候裁決
      者」、「逾越應到案期限30日以上60日以內，繳納罰鍰或
      到案聽候裁決者」、「逾越應到案期限60日以上，繳納罰
      鍰或逕行裁決處罰者」等因素，作為裁量之標準，並未違
      反授權之目的及裁量權之本質，是其不僅直接對外發生效
      力，且被告亦應受其拘束而適用之。
   2、本件之舉發經過，業據警員於前揭「職務報告」敘明：「
      職警員石○廷於111年05月20日擔服22至02時防制危險駕車
      勤務，於22時20分在樹林區中山路三段與東佳路口，發現
      車號000-0000號營業小客車，於該路口交通違規紅燈直行
      (往鶯歌方向），職遂依法攔查；並當場以電子舉發單舉
      發，有關民眾謝嘉良先生申訴第C7AB00000號交通遠規一
      案，職依規定告發並無不妥，檢附本案違規事實之錄影光
      碟佐證，．．．。」；又依前揭警員採證錄影擷取畫面所示
      ：「配置錄影器材者，於該路口前之外側車道停等紅燈，
      嗣有一藍色小客車於該行向號誌仍為圓形紅燈時，由內側
      車道超越停止線而通過路口，而該配置錄影器材者隨即往
      左繞過前方停等中之機車而通過路口。」；據此，足認原
      告駕駛系爭車輛而確有「駕車行經有燈光號誌管制之交岔
      路口闖紅燈」之違規事實無訛，是被告乃以原處分裁處原
      告前揭處罰內容，觀諸前開規定，依法洵屬有據。
　 3、雖原告執前揭情詞而為主張；惟查：
　　⑴系爭車輛超越停止線而通過路口時，其行向號誌為圓形紅
      燈，業如前述，是原告所稱係於綠燈時通過路口，核與事
      證不符，自無足採。
　　⑵又依新北市政府交通局111年10月3日新北交工字第1111870
      553號函及所檢附之「樹林區中山路3段與東佳路口時制計
      畫資料」（影本見本院卷第73頁至第77頁）所示，於該路
      口之系爭車輛行向號誌僅係三燈號（圓形之紅、黃、綠燈
      ）號誌，自無原告所指「但當綠燈亮時，同時左轉號誌也
      亮起，當左轉號誌轉為紅燈時，直行燈號在最右邊，仍可
      直行」之情形，且原告所指號誌顯示情形亦與「圓形紅燈
      與圓形綠燈不得並亮」、「圓形紅燈與直行箭頭綠燈不得
      並亮」之設置規定不符（參照道路交通標誌標線號誌設置
      規則第214條第1項第1款第3目、第5目），是原告空言所
      稱，核屬無據；更何況觀乎前開警員採證錄影擷取畫面，
      亦顯無原告所稱情事。
（三）本件判決基礎已經明確，兩造其餘的攻擊防禦方法及訴訟
      資料經本院斟酌後，核與判決結果不生影響，無一一論述
      之必要，一併說明。
（四）本件第一審裁判費為300元，所以確定第一審訴訟費用額
      為300元，由原告負擔。
六、結論：原處分並無違誤，原告訴請撤銷為無理由，應予駁回
    。
中　　華　　民　　國　　111 　年　　11　　月　　30　　日
                  行政訴訟庭  法  官  陳鴻清
一、上為正本係照原本作成。
二、如不服本判決，應於判決送達後20日內，向本院提出上訴狀
    並表明上訴理由（原判決所違背之法令及其具體內容或依訴
    訟資料可認為原判決有違背法令的具體事實），其未載明上
    訴理由者，應於提出上訴後 20 日內向本院補提理由書（上
    訴狀及上訴理由書均須按他造人數附繕本，如未按期補提上
    訴理由書，則逕予駁回上訴），並應繳納上訴裁判費新臺幣
    750 元。
                              書記官  李玉秀
中　　華　　民　　國　　111 　年　　11　　月　　30　　日